【裁判字號】    92,訴,267
【裁判日期】    921014
【裁判案由】    清償借款
【裁判全文】
臺灣屏東地方法院民事判決      九十二年度訴字第二六七號
    原      告  甲○○
    訴訟代理人  陳文卿律師
    被      告  乙○○
    訴訟代理人  林伯祥律師
右當事人間請求清償借款事件，本院於民國九十二年九月三十日言詞辯論終結，判決
如左：
    主      文
被告應給付原告新台幣柒拾陸萬貳仟元，及自民國九十二年六月一日起至清償日止按
週年利率百分之五計算之利息。
訴訟費用由被告負擔。
本判決於原告以新台幣貳拾伍萬元為被告供擔保後，得假執行。但被告如於假執行程
序之執行標的物拍定、變賣前，以新台幣柒拾陸萬貳仟元或同額台灣銀行無記名可轉
讓定期存單預供擔保，得免為假執行。
    事      實
甲、原告方面：
一、聲明：除假執行擔保金額外，如主文所示。
二、陳述：
    被告於民國九十一年四月間因投資餐廳而向原告借款，原告分別於同年四月八日
    、六月三日、六月十七日、七月十六日、八月二日各匯款新台幣（下同）三十萬
    元、十五萬元、十一萬二千元、十萬元、十萬元，共計七十六萬二千元（下稱系
    爭款項）予被告。而原告屢次催討，被告竟拒不返還，計尚欠如主文第一項所示
    金額，爰依消費借貸法律關係，請求被告給付七十六萬二千元，且系爭款項固未
    約定清償期及利率，惟原告於九十二年四月十八日向鈞院具狀提起本件訴訟，迄
    至同年五月三十一日已逾一個月以上相當期限，自得請求被告給付自九十二年六
    月一日起至清償日止之法定遲延利息。
三、對被告抗辯所為陳述：
（一）九十一年四月八日匯款三十萬元，乃原告自有現金二萬五千元，加上向其父借
      款二十七萬五千元；而同年六月三日、六月十七日、七月十六日、八月二日分
      別匯款十五萬元、十一萬二千元、十萬元、十萬元，均源自原告之台北國際商
      業銀行西盛分行帳戶內存款，且前開帳戶內存款乃原告與他人合夥經營位在台
      北縣新店市餐廳之所得收入，因該餐廳附近無台灣國際商業銀行之分行，原告
      遂就近以匯款方式將所得現金匯入前開帳戶，是原告所提前開帳戶之存摺註記
      匯款人同受款人。又原告僅有三個存款帳戶，除台北國際商業銀行西盛分行存
      款帳戶外，其餘台北國際商業銀行民安分行及台北縣樹林市農會羌寮分行之存
      款帳戶均係於九十二年間開設。
（二）據被告所辯打牌時間推算，被告辯稱第二次打牌時間應係於九十一年六月七日
      以後，則於同年六月三日尚未結算賭債，何以原告於同年六月三即匯款十萬元
      予被告，是被告所辯顯非可採。
四、證據：提出收執聯、查詢明細、存款存摺影本各一件、匯款申請書影本二件、匯
    款回條聯影本二件為證，並請求訊問證人李金國、商志萍。
乙、被告方面：
一、聲明：(一)駁回原告之訴。(二)如受不利判決，願供擔保請准宣告免為假執行。
二、陳述：
（一）原告於九十一年四月八日匯款三十萬元予被告，係用以清償其向被告借款三十
      萬元，因原告曾於同年一月間向被告借款三十萬元，約定三個月清償，月息四
      千元，被告於九十一年一月八日在其位於台北縣樹林鎮家中將現金三十萬元交
      給原告，當時被告之妹徐玉惠在場，因該筆現金係由徐玉惠送來給被告，且原
      告於九十年六月十七日匯款十一萬二千元予被告，其中一萬二千元即前開借款
      之利息。至其餘四十五萬元係訴外人即原告之友宋逢智於九十一年間向被告借
      款，原告曾表示如宋逢智未清償，原告願幫宋逢智清償之，該筆四十五萬元係
      兩造、宋逢智及其他朋友於九十一年六、七月間在家中打牌時，宋逢智輸給被
      告的，從而，原告固將系爭款項交予被告，惟被告否認借款，原告應就其基於
      消費借貸關係交付系爭款項之事實，負舉證責任。
（二）證人商志萍證稱被告曾於九十一年三月間向原告表示欲借款等語，與原告主張
      被告於九十一年四月間向其借款等語，二者時間不符，又商志萍證稱其曾於九
      十一年五、六月間二次載原告匯錢給被告等語，惟原告並未主張其曾於五月間
      匯款，且商志萍證稱其當時未詢問原告匯款原因，自不得據此認定原告之匯款
      原因即貸款予被告。從而，商志萍證詞至多僅證兩造曾有商洽，尚不足證借貸
      契約已成立。再者，證人李金國證稱被告早於同年二月間曾向原告表示欲借款
      五十萬元，則何以被告於三月間未表明借款金額。
（三）證人李金國證稱被告曾於九十一年二月向原告表示欲借款等語，與原告主張被
      告於九十一年四月間向其借款等語，及商志萍證稱之借款款時間，三者不符，
      且李金國證稱原告曾與其商量借款與否，足證於九十二年二月間兩造尚未達成
      借貸合意，況李金國證稱原告貸與被告一、二十萬元，亦非其親自見聞，且李
      金國證稱被告借款五十萬元，亦與原告主張借款金額不符。
（四）於九十年六月某日下午，兩造、宋逢智及原告之二位朋友在原告之友位在天母
      家中打牌，剛開始先由兩造及原告之二位朋友打麻將，打一千底的，宋逢智後
      來才到，宋逢智下來打就打三、四千一底，當日宋逢智約打了七、八個小時並
      輸給被告十幾萬元，而被告只輸給原告一位朋友幾千元，那天宋逢智只有輸錢
      給被告，沒有輸錢給其他人，而被告亦僅有贏宋逢智的錢，沒有贏其他人的錢
      。之後隔了一個禮拜，同樣人員在同一地點打牌，剛開始打麻將，後來打十三
      張，約打了十幾個小時，那天宋逢智輸給被告三十幾萬元，而被告亦僅有贏宋
      逢智的錢，沒有贏其他人的錢，亦沒有輸錢給其他人。
（五）第一次打牌時，原告表示宋逢智打牌輸的錢，於下回打牌時一起處理，當時宋
      逢智亦在一旁點頭，而第二次打牌時，宋逢智表示其打牌輸的錢將匯予原告，
      再由原告交給被告，此有宋逢智與被告之對話錄音帶及譯文可證。另被告貸予
      原告三十萬元，乃被告向其父借款，再由被告之弟徐國清搭載被告之妹徐玉惠
      前往被告位在台北縣樹林鎮家中交給被告，再轉交原告當場點清，原告並當場
      書立借據簽收，嗣於同年四月八日原告還款後，被告即將借據還給原告，就此
      請求傳訊徐玉惠及徐國清。
（六）被告於九十一年六月間向彰化銀行樹林分行借款三百萬元，並將該筆款項匯予
      鄭榮志，用以投資屏東海生館餐廳，被告自無需向原告借款，況被告於九十一
      年六月間投資，何需自同年四月間起向原告小額借款。
三、證據：提出帳戶交易明細表、存款存摺、匯款回條、契約書、廠商設櫃同意書、
    錄音帶及譯文各一件為證，並請求訊問證人商志萍、李金國、宋逢智、徐玉惠、
    徐國清。
丙、本院依職權函詢台北國際商業銀行及台北縣樹林市農會。
    理      由
一、原告主張：被告於九十一年四月間向原告借款，原告分別於同年四月八日、六月
    三日、六月十七日、七月十六日、八月二日將系爭款項匯予被告，而原告屢次催
    討，被告竟拒不返還，計尚欠如主文第一項所示金額，爰依消費借貸法律關係，
    請求被告給付如主文第一項所示金額及自九十二年六月一日起至清償日止之法定
    遲延利息等語。而被告則以：原告於九十一年四月八日匯款三十萬元予被告，係
    用以清償其於同年一月間向被告借款三十萬元，且原告於九十年六月十七日匯款
    十一萬二千元予被告，其中一萬二千元即用以清償前開借款之利息，而其餘四十
    五萬元係兩造、宋逢智及其他朋友於九十一年六、七月間在家中打牌時，宋逢智
    輸給被告並表示將錢匯給原告，再由原告交給被告，被告並未向原告借款等語，
    資為抗辯。
二、原告主張：其分別於同年四月八日、六月三日、六月十七日、七月十六日、八月
    二日各匯款三十萬元、十五萬元、十一萬二千元、十萬元、十萬元予被告等語，
    業據其提出與所述相符收執聯、匯款申請書及回條聯為證，並為被告所不爭執，
    尚堪信為真實。而原告主張：除九十一年四月八日匯款三十萬元，係原告自有現
    金二萬五千元，加上向其父借款二十七萬五千元外，其他款項均源自其台北國際
    商業銀行西盛分行帳戶內存款，且原告僅有三個存款帳戶，除前開西盛分行存款
    帳戶外，其餘台北國際商業銀行民安分行及台北縣樹林市農會羌寮分行之存款帳
    戶均係於九十二年間開設，而前開西盛分行等情，業據原告提出與所述相符查詢
    明細及存款存摺為證，及台北國際商業銀行九十二年九月二十五日北商銀企劃處
    （○九二）字第○二二九八號函表示：原告之民安分行存款帳戶於九十、九十一
    年間並無交易等情，及台北縣樹林市農會九十二年八月十九日樹農信字第九二二
    ○六五一號函表示：原告之存款帳戶於九十、九十一年間尚未開設等情，並為被
    告所不爭執，尚堪信為真實。
三、原告主張：其本於被告之借款要約而將系爭款項匯予被告等語，被告則辯稱：原
    告於九十一年四月八日匯款三十萬元予被告，係用以清償其於同年一月間向被告
    借款三十萬元，且原告於九十年六月十七日匯款十一萬二千元予被告，其中一萬
    二千元即用以清償前開借款之利息，而其餘四十五萬元係兩造、宋逢智及其他朋
    友於九十一年六、七月間在家中打牌時，宋逢智輸給被告並表示將錢匯給原告，
    再由原告將給被告，被告並未向原告借款等語。經查：
（一）本院隔離訊問證人商志萍及李金國。證人商志萍結證稱：伊與兩造都是朋友，
      平時都有在往來，伊與兩造於九十一年三月間在原告位於台北縣新莊市○○路
      的住所，被告向原告表示其投資屏東海洋生物館餐廳而欲向原告借錢，之後伊
      於九十一年五、六月曾兩次騎機車載原告前往台北國際商業銀行匯錢，原告表
      示係匯予被告等語（見本院卷第三十五頁）。證人李金國結證稱：因為被告跟
      伊妹妹即原告是朋友，所以認識被告並一起吃飯聊天過。伊知道兩造有金錢往
      來，約於九十一年二月間，在伊位於碧潭的家，當時兩造及伊夫妻二人在場，
      被告表示要投資屏東海洋生物博物館缺錢，要向原告借錢，當時說要借大約五
      十萬元，原告當時有表示說要借錢給被告，之後原告跟伊商量要不要借錢給被
      告，伊表示兩造是五、六年的朋友可以借，之後原告表示已於九十一年四月間
      匯給被告一、二十萬元等語（見本院卷第三十七頁）。經核證人商志萍證述載
      送原告前往台北國際商業銀行匯款予被告之時間，與原告主張將系爭款項匯予
      被告之時間，大致相符，且前開二人證述關於原告匯款予被告之前，被告曾向
      原告表示借款要約之情形，大致相符，是前開二人證詞，尚堪信為真實。
（二）本院隔離訊問證人徐玉惠與徐國清。徐玉惠證稱：伊大姐即被告與父親有二、
      三次資金往來，九十一年有一次，十年前又有一次，九十一年那次伊有經手，
      父親領了三十萬元由弟弟開車載伊去被告家，到被告家時還有被告的一個朋友
      在家，伊進去的時候就把錢交給被告，被告就直接把錢交給該位朋友點收並書
      寫借據，我看到該位朋友所寫借據內容為「本人甲○○一月八日借參拾萬，四
      月八日還錢」，借據上面沒有寫利息多少，該位朋友口頭上說利息一萬二晚點
      給被告，伊不清楚這筆利息係算幾個月的利息等語（見本院卷第一百零八頁）
      。證人徐國清證稱：伊父親於去年一月八日將現金三十萬元交給伊二姐徐玉惠
      ，叫二姐拿給伊大姐即被告，伊是開車送二姐去被告家，到被告家的時候，二
      姐先上去，伊停好車之後上去被告家，看到一個小姐說三十萬元對，然後接著
      就寫借據，我看到借據內容記載「借款參拾萬，三個月後還，借款人甲○○」
      ，借據上未記載利息，利息是用講的，原告表示利息一個月四千，當時我二姐
      也在場，且借據上未記載確實還款日期等語（見本院卷第一百一十一頁及第一
      百一十二頁）。經核前開二人證述關於借據上究否記載確實還款日期，顯然不
      符，且徐國清證稱原告表示利息一個月四千元，徐玉惠當時亦在場云云，與徐
      玉惠證稱被告之友表示利息一萬二晚點給，伊不清楚這筆利息如何計算云云，
      顯然不符，是前開二人證述，尚非可取。
（三）被告辯稱：系爭款項其中四十五萬元係兩造、宋逢智及其他朋友於九十一年六
      約間在家中打牌時，宋逢智輸給被告的錢，包括於九十年六月某日下午，兩造
      、宋逢智及原告之二位朋友在原告之友位在天母家中打牌，當日宋逢智約打了
      七、八個小時而輸給被告十幾萬元，以及之後隔了一個禮拜，同樣人員在同一
      地點打牌，那天宋逢智輸給被告三十幾萬元，且第一次打牌時，原告表示宋逢
      智打牌輸的錢於下回打牌時一起處理，而第二次打牌時，宋逢智表示其打牌輸
      的錢將匯予原告，再由原告將給被告等語（見本院卷第五十四頁、第五十五頁
      ），並提出九十二年二月間錄音帶及錄音譯文為證，及請求訊問證人宋逢智，
      而該錄音譯文記載：「．．．徐（指被告）：你哪時候匯給她的。宋（指宋逢
      智）：就是在這之前我答應你的日期。．．．」等語。則依被告所辯前詞推算
      ，第二次打牌時間應係於九十一年六月七日以後，亦即宋逢智應係於九十一年
      六月七日以後某日始與被告結算金額及匯款，何以原告早於九十一年六月三日
      即匯款予被告，是被告所辯前情，顯與一般經驗法則不符。
（四）參以，原告僅有三個存款帳戶，除台北國際商業銀行西盛分行存款帳戶外，其
      餘台北國際商業銀行民安分行及台北縣樹林市農會羌寮分行之存款帳戶均係於
      九十二年間開設等情已如前述，且原告所提前開西盛分行存款帳戶存摺，及台
      北國際商業銀行檢送前開西盛分行存款帳戶資金往來明細，均無宋逢智之任何
      匯款記錄。綜上以觀，足認原告主張其本於被告之借款要約而將系爭款項匯予
      被告等語，尚堪信為真實，而被告所辯前詞，尚非可採。又被告請求訊問證人
      宋逢智，已無調查之必要，併此敘明。
四、按稱消費借貸者，謂當事人一方移轉金錢或其他代替物之所有權於他方，而約定
    他方以種類、品質、數量相同之物返還之契約，民法第四百七十四條第一項定有
    明文。復按依習慣或依其事件之性質，承諾無須通知者，在相當時期內，有可認
    為承諾之事實時，其契約成立，同法第一百六十一條第一項定有明文。經查，原
    告本於被告之借款要約而將系爭款項匯予被告，依首揭規定，兩造之消費借貸契
    約即成立生效，從而，原告主張消費借貸之法律關係，訴請被告給付如主文第一
    項所示之本金及法定遲延利息，為有理由，應予准許。
據上論結，本件原告之訴為有理由，依民事訴訟法第七十八條、第三百九十條第二項
、第三百九十二條第二項及第三項，判決如主文。
中      華      民      國     九十二     年     十     月     十四     日
                                  臺灣屏東地方法院民事第二庭
~B法      官  賴秀雯
右為正本係照原本作成。
如對本判決上訴，須於判決送達後廿日內，向本院提出上訴狀。
~B法院書記官  蔡進吉
中      華      民      國     九十二     年     十     月     十四     日


司法院資訊處製作；財團法人民間司法改革基金會備份。
